臺灣臺南地方法院交通事件裁定　　　　　　　　　　九十三年度交聲字第五一二號
　　移
　　受處分人
　　即異議人　甲○○
右列受處分人因違反道路交通管理處罰條例案件，對於交通部公路總局嘉義區監理所
台南監理站民國九十三年九月二十日所為之裁決處分（處分案號：嘉監南字第裁七四
—Ｓ00000000號）聲明異議，本院裁定如左：
   主  文
原處分關於「違反道路交通安全規則肇事致人受輕傷，吊扣駕駛執照參個月」部分撤
銷。
甲○○汽車駕駛人，駕駛汽車違反道路交通安全規則，因而肇事致人受傷，記違規點
數參點。
   理  由
一、原處分意旨略以：受處分人即異議人甲○○於民國九十三年五月九日二十二時五
    分許，騎乘車牌號碼ＸＳＰ－４１７號重機車，行經台南市○○路與萬昌街口之
    閃光黃燈交岔路口，因疏未減速慢行及未注意車前狀況，適有陳怡孜騎乘車牌號
    碼ＮＬ２－８０６號重機車欲通過該路口，亦疏於注意行經設有閃光紅燈號誌交
    岔路口，支線道車應讓幹道車先行，致兩車發生碰撞，造成陳怡孜受有「身體多
    處挫傷」等傷害，而有駕車違反交通安全規則肇事致人受傷之違規行為，經台南
    市警察局交通隊據報到場處理後製單舉發。嗣移送機關即交通部公路總局嘉義區
    監理所台南監理站，復以異議人之上述違規事實明確，乃依道路交通管理處罰條
    例第六十條第二項第三款、第六十三條第一項第一款之規定，裁處異議人罰鍰新
    台幣（下同）九百元，並記違規點數一點，及依修正前道路交通管理處罰條例第
    六十一條第三項之規定，裁處異議人吊扣駕駛執照三個月。
二、聲明異議意旨則以：受處分人即異議人甲○○不否認於右揭時、地，因雙方疏忽
    ，致與陳怡孜所騎乘之機車發生擦撞，並造成陳怡孜受有如上之輕傷等事實，惟
    雙方業經台南市南區調解委員會調解成立，達成和解，且異議人尚在學，使用機
    車機率高，異議人願接受罰緩及記點處分，然希望能保留駕駛執照，爾後必謹慎
    騎乘及遵守交通規則。從而，異議人不服原裁處關於「違反道路交通安全規則肇
    事致人受輕傷」裁處吊扣駕駛執照三個月部分，而提起本件異議。
三、按汽車（均含機車）駕駛人，駕駛汽車有不遵守道路交通標誌、標線、號誌之指
    示者，處新台幣九百元以上一千八百元以下罰鍰；並予記違規點數一點；道路交
    通管理處罰條例第六十條第二項第三款、第六十三條第一項第一款分別定有明文
    。又按汽車駕駛人，駕駛汽車違反道路交通安全規則，因而肇事致人受傷者，記
    違規點數三點；致人重傷者，吊扣其駕駛執照三個月至六個月，九十三年四月二
    十一日修正公布，且於同年七月一日施行之道路交通管理處罰條例第六十一條第
    三款明文規定。
四、經查：
  (一)本件受處分人即異議人甲○○於九十三年五月九日二十二時五分許，騎乘車牌號
    碼ＸＳＰ－４１７號，行經台南市○○路與萬昌街口之閃光黃燈交岔路口，因疏
    未減速慢行及未注意車前狀況，適有陳怡孜騎乘車牌號碼ＮＬ２－８０６號重機
    車欲通過該路口，亦疏於注意行經設有閃光紅燈號誌交岔路口，支線道車應讓幹
    道車先行，致兩車發生碰撞，造成陳怡孜受有如上輕傷之事實，有台南市警察局
    南市警交字第Ｓ00000000號舉發違反道路交通管理事件通知單一紙、台
    南市警察局九十三年十月七日南市警交字第０九三００八八一九一號函暨所附異
    議人與陳怡孜之談話筆錄、道路交通事故現場圖、道路交通事故調查報告表(一)(二)
    、及現場照片九張等附卷可稽。且為異議人所不爭執。又本件經送請台灣省台南
    區車輛行車事故鑑定委員會鑑定結果亦認為：「陳怡孜駕駛重機車，行經設有閃
    光紅燈號誌肇事岔路口，支線道車未讓幹道車先行，為肇事主因。甲○○駕駛重
    機車，行經設有閃光黃燈號誌岔路口，未減速慢行，未注意車前狀況，為肇事次
    因」，有台灣省台南區車輛行車事故鑑定委員會九十三年八月十九日南鑑字第九
    三０九九六號函暨所附鑑定意見書在卷可憑。而陳怡孜因本件車禍而受有前述之
    普通傷害（非重傷），則有郭綜合醫院九十三年五月十日診斷證明書影本一紙存
    卷可憑。從而，異議人於前開時、地，有駕駛汽車而違反道路交通安全規則以致
    肇事，並造成陳怡孜受傷之違規行為，應可認定。
  (二)按「行為後本法有變更者，適用裁處時之規定，但裁處前之規定有利於行為人者
    ，適用最有利於行為人之規定」，社會秩序維護法第三條著有明文，而道路交通
    管理處罰條例中雖無相關法律變更適用之規定，但二者均屬行政秩序罰之法規，
    故違反道路交通管理處罰條例之處罰，亦應有前述「從新從輕」原則之適用。而
    查，異議人甲○○前述駕車違反道路交通安全規則，因而肇事致人受傷之違規事
    實，其行為時間係九十三年五月九日，而其行為後之九十三年七月一日，上開道
    路交通管理處罰條例第六十一條第三項業已修正變更。又異議人行為時之道路交
    通管理處罰條例第六十一條第三項係規定：「駕駛汽車違反道路交通安全規則，
    因而肇事致人受傷者，吊扣其駕駛執照三個月至六個月」，現時之同條項前段之
    規定，其法律效果則已修正為「記違規點數三點」，比較右述新舊法之規定內容
    ，顯以新法之規定較有利於異議人。據此並參照前述「從新從輕」原則類推適用
    之說明，則異議人之上開駕駛汽車違反道路交通安全規則，因而肇事致人受傷之
    違規行為部分，應適用現行道路交通管理處罰條例第六十一條第三項前段之規定
    ，始為適當。
五、綜上所述，本件受處分人即異議人甲○○於前揭時、地，駕駛汽車違反道路交通
    安全規則，因而肇事致人受傷之事實，已足認定，而道路交通管理處罰條例第六
    十一條第三項嗣後經修正亦如前述，則移送機關即交通部公路總局嘉義區監理所
    台南監理站據以引用修正前之道路交通管理處罰條例第六十一條第三項規定，裁
    處異議人甲○○吊扣其駕駛執照三個月，於法自有未洽。原處分關於「違反道路
    交通安全規則肇事致人受輕傷，吊扣駕駛執照參個月」部分，既有上述不當之處
    ，自應由本院裁定將原處分該部分撤銷，另為裁定如主文第二項所示，以資適法
    。
六、據上論斷，應依道路交通案件處理辦法第二十條前段，裁定如主文。
中      華      民      國      九十三    年    十一    月    二十三    日
                                臺灣臺南地方法院交通法庭
                                    法  官    洪  榮  家
右正本證明與原本無異。
如不服本裁定應於送達後五日內向本院提出抗告狀（應附繕本）。
                                    書記官    陳  志  德
中      華      民      國      九十三    年    十一    月    二十三    日
